臺灣花蓮地方法院交通事件裁定　　　　　　　　　　　九十四年度交聲字第一三號
　　原處分機關　交通部公路總局臺北區監理所花蓮監理站
　　異　議　人　甲○○
　　即受處分人
右列異議人因違反道路交通管理處罰條例案件，對於交通部公路總局臺北區監理所花
蓮監理站於九十四年一月二十八日所為之處分（原處分案號：花監違字第裁四四－Ｐ
00000000號），聲明異議，本院裁定如左：
        主  文
異議駁回。
        理  由
一、原處分意旨略以：異議人甲○○於民國九十三年十一月二十一日下午三時二十分
    許，駕駛車號為八一九一－ＦＭ號自小貨車行經花蓮縣花蓮市○○道路（即慈濟
    小學北上三百公尺處）時，因與騎乘車號為ＯＺＳ－五０八號機車之蕭鴻傑發生
    交通事故，致蕭鴻傑受傷後即行逃逸，故為警以異議人有違反道路交通管理處罰
    條例第六十二條第一項之規定掣單舉發。異議人就該舉發事實聲明不服，原處分
    機關經函詢原舉發單位後，認舉發事實無誤，乃依違反道路交通管理事件統一裁
    罰標準及處理細則第四十一條第四項之規定，裁決吊銷異議人之駕駛執照，終生
    禁考等語。
二、異議意旨略以：伊雖於前開時間及地點與騎乘上開機車之蕭鴻傑發生交通事故，
    並致蕭鴻傑受傷，但事故發生之原因乃蕭鴻傑騎車自後追撞伊駕駛之自小貨車，
    伊沒有過失，且伊於事故發生後，有下車扶蕭鴻傑起來，是蕭鴻傑說沒有事情，
    伊才離開而沒有將蕭鴻傑送醫或報警處理，至於伊當時應蕭鴻傑之要求，留下之
    姓名、地址及電話等資料確實是錯誤的，原因是當時伊已經慌掉才會寫錯云云。
三、按汽車駕駛人，駕駛汽車肇事致人受傷或死亡，應即採取救護或其他必要措施，
    並向警察機關報告，不得駛離；違者吊扣其駕照三個月至六個月；逃逸者吊銷駕
    駛執照。汽車駕駛人，曾依第二十七條第二項、第二十九條之二第四項、第三十
    五條第一項、第二項後段、第三項後段、第三十七條第二項、第五十四條、第六
    十一條第一項第一款、第二款、第六十二條第一項之規定吊銷駕駛執照者，終身
    不得考領駕駛執照，道路交通管理處罰條例第六十二條第一項、第六十七條第一
    項分別定有明文。又道路交通管理處罰條例第六十二條第一項之規定，旨在增進
    行車安全、保護他人權益，以維持社會秩序。蓋道路交通事故發生後，有受傷或
    死亡之情形者，應即時救護或採取必要之措施，以防損害範圍之擴大，如駕駛人
    於肇事後，隨即駕車逃離現場，不僅使肇事責任認定困難，更可能使受傷之人喪
    失生命，自有從嚴處理之必要；同條例第六十七條第一項之規定，係為維護車禍
    事故受害人生命安全、身體健康必要之公共政策，且在責令汽車駕駛人善盡行車
    安全之社會責任，屬維持社會秩序及增進公共利益所必要，此有司法院大法官會
    議釋字第二八四號、第五三一號解釋可資參照。是故汽車駕駛人駕駛汽車發生交
    通事故，不論其責任之歸屬為何，即有義務留在肇事現場，採取救護或其他必要
    措施，並向警察機關報告，以保護傷者權益，並釐清肇事責任。
四、經查：本件事故之發生，係蕭鴻傑騎乘之上開機車自後追撞被告駕駛之前開自小
    貨車，致蕭鴻傑人車倒地而受有頭部外傷併下巴擦挫傷及輕微腦震盪、右腕拉傷
    及扭傷、兩膝擦挫傷、臉及頭皮及頸部挫傷之事實，故經證人蕭鴻傑於本院證述
    明確，並有診斷證明書乙紙在卷可稽，惟揆諸前揭說明，道路交通管理處罰條例
    第六十二條第一項規定之意旨，在於增進行車安全、保護他人權益，故本件異議
    人就事故之發生不論是否應負過失責任，其見蕭鴻傑因該交通事故受有傷害時，
    即應採取救護或其他必要措施，並向警察機關報告，不得駛離，合先敘明。經本
    院傳訊證人蕭鴻傑，其就事故發生之經過證稱：伊當時騎乘機車至事發地點時，
    突然失去意識而從異議人車子後方追撞過去，異議人有下車問伊傷勢如何，伊當
    時傷處的外觀是臉、手都有流血，但流量不多，只有表層出血，腳的傷勢比較嚴
    重，傷口有點深，伊當時是穿長褲，褲子在膝蓋的地方有因此形成破損，伊有翻
    開褲管給異議人看，後來就請異議人先留下資料，目的是要賠償異議人車子的損
    失，伊之後和異議人說想要去路邊休息一下，但休息一下後即失去意識，不知救
    護車是如何來的，伊當時沒有印象曾要求異議人離開或異議人曾告知要離開，也
    不知道異議人是何時離開的。伊後來在醫院碰到警察，警察問伊是否知道異議人
    的資料，伊才提供出紙條，後來發現紙條上異議人留的姓名、地址、電話等資料
    都是不實在的，因為伊自己有抄下異議人前開自小貨車之車號，才找到異議人等
    語（見本院九十四年二月二十四日訊問筆錄第二頁至第六頁），足見異議人於前
    開事故發生後，明顯可見證人蕭鴻傑有受傷之情形，然其未採取救護或其他必要
    措施，亦未向警察機關報告，反而於留下不實之姓名、住址、電話等資料後，即
    未得證人蕭鴻傑之同意即駕車駛離現場，可證異議人確實有逃逸之主觀犯意及客
    觀事實，本件異議人違反道路交通管理處罰條例第六十二條第一項之事證業已明
    確，原處分機關依法對異議人予以裁處，核屬有據，本件異議為無理由，應予駁
    回。
據上論斷，應依道路交通案件處理辦法第十九條之規定，裁定如主文。
中      華      民      國    九十四    年      三      月      七      日
                              臺灣花蓮地方法院交通法庭
                                  法  官  鄭光婷
右正本證明與原本無異。
如對本裁定不服，應於送達後五日內，向本院提出抗告狀。（應抄附繕本）
                                  法院書記官
中      華      民      國    九十四    年      三      月      九      日
